【裁判字號】    92,再易,20
【裁判日期】    950428
【裁判案由】    給付票款
【裁判全文】
臺灣士林地方法院民事判決              92年度再易字第20號
再審原告    甲○○
再審被告    泛亞商業銀行股份有限公司
法定代理人  乙○○
上列當事人間請求再審事件，再審原告對於中華民國92年10月22
日本院91年度簡上字第155 號確定判決提起再審之訴，本院判決
如下：
    主  文
再審原告之訴駁回。
再審訴訟費用由再審原告負擔。
    事實及理由
一、按再審之訴顯無再審理由者，得不經言詞辯論，以判決駁回
    之，民事訴訟法第502條第2項定有明文。
二、再審原告主張：再審原告所簽發如附表所示支票（下稱系爭
    支票），經再審原告發現遺失後，即辦理掛失止付，並向法
    院聲請公示催告在案。再審原告與背書人元又室內設計工程
    有限公司（下稱元又公司）並無任何商業上之往來。而再審
    被告係銀行業者，其於民國90年7 月21日即得知元又公司未
    依約還款，發生債信不良情形，仍於同年7 月25日收受該公
    司背書之系爭支票，充當備償票款之副擔保票據，而未要求
    該公司提供相關之交易記錄或發票等憑證，未詳細查證系爭
    支票之來源是否因營運而取得，顯已違反「銀行內部控制及
    稽核制度實施辦法」第3 條及「銀行辦理工商企業應收客帳
    週轉資金貸款辦法」第3 、4 、5 、6 條之規定，再審被告
    取得系爭支票，縱無惡意，亦有違反銀行法規作業辦法之重
    大過失，依票據法第14條，不得享有票據上權利。再審原告
    於原確定判決言詞辯論終結（即92年10月8 日）後，始知再
    審被告與元又公司間之借貸關係應屬由財政部及中央銀行會
    同核定之「銀行辦理工商企業應收客帳週轉資金貸款辦法」
    所規範，旋於同年月20日具狀補陳理由，惟未為原確定判決
    所參酌，原確定判決有上開足影響於裁判之重要證物漏未斟
    酌之情形，合於民事訴訟法第436 條之7 之規定，爰提起再
    審之訴。並聲明：１、原確定判決廢棄；２、駁回再審被告
    之訴。
三、本件未經言詞辯論，再審被告未為聲明及陳述。
四、再審原告雖主張原確定判決有上開足影響於裁判之重要證物
    漏未斟酌之情形，惟按，民事訴訟法第436 條之7 所謂「如
    就足影響於判決之重要證物，漏未斟酌者」，係指當事人在
    前審程序已經存在並已為證據聲明之證據，前審並未認為不
    重要而忽略證據聲明未為調查，或已為調查而未就調查之結
    果予以判斷，且須足以影響裁判結果而言。再者，法院為判
    決時，應斟酌全辯論意旨及調查證據之結果，依自由心證判
    斷事實之真偽，民事訴訟法第222 條第1 項前段亦有明文。
    且為判決基礎之資料，應提示兩造為適當辯論後，始得本於
    辯論之結果加以斟酌（最高法院70年台上字第2007號判例參
    考）。經查，再審原告所提出之「銀行辦理工商企業應收客
    帳週轉資金貸款辦法」，乃財政部及中央銀行基於行政主管
    機關之職權，於63年5 月3 日會同核定，其內容係就銀行辦
    理融資貸款時應注意程序事項之提示，性質屬行政法規命令
    ，而非民事訴訟法第436 條之7 所規定之證物。況且，再審
    原告係原確定判決最後言詞辯論期日92 年10 月8 日後，在
    同年10月21日始具狀提出上開貸款辦法並為主張，業經本院
    核閱原確定判決全卷予以查明，且為再審原告所自陳，上開
    貸款辦法之資料，既非原確定判決言詞辯論終結前所提出，
    未經兩造為適當之辯論，自非原確定判決所得審究，參諸前
    揭說明，亦不符合所謂漏未斟酌之要件。準此，再審原告之
    主張顯然不合民事訴訟法第436 條之7 規定之要件，自不構
    成再審理由。
五、綜上所述，再審原告據以提起本件再審之訴，顯無理由，爰
    不經言詞辯論，逕以判決駁回。
六、據上論結，本件再審原告之訴為顯無理由，依民事訴訟法第
    502 條第2 條第2 項、第78條，判決如主文。
中    華    民    國    95    年    4     月    28    日
                  民事第二庭  審判長法  官  陳介源
                                    法  官  王本源
                                    法  官  施月燿
以上正本證明與原本無異。
本判決不得上訴。
中    華    民    國    95    年    5     月    2     日
                                    書記官  韓金發
附表：
┌──────────┬───────┬─────┬─────┬─────┐
│  付  款  人        │金額（新臺幣）│支票號碼  │ 帳 號    │票載發票日│
├──────────┼───────┼─────┼─────┼─────┤
│中華商業銀行高雄分行│十五萬五千元  │AI0000000 │000000000 │90.11.15  │
└──────────┴───────┴─────┴─────┴─────┘


司法院資訊處製作；財團法人民間司法改革基金會備份。
